【裁判字號】    98,易,1018
【裁判日期】    981231
【裁判案由】    詐欺
【裁判全文】
臺灣桃園地方法院刑事判決              98年度易字第1018號
公  訴  人  臺灣桃園地方法院檢察署檢察官
被      告  乙○○
上列被告因詐欺案件，經檢察官提起公訴（98年度偵字第13902
號），及移送併辦（98年度偵字第18356號），本院判決如下︰
    主  文
乙○○幫助意圖為自己不法之所有，以詐術使人將本人之物交付
，處有期徒刑貳月，如易科罰金以新台幣壹仟元折算壹日。
    事  實
一、乙○○雖能預見將自己帳戶存摺、提款卡、密碼交付予不詳
    身分之人使用，足供他人作為詐騙財物匯款之工具，竟仍基
    於幫助他人詐欺取財之未必故意，於民國98年3 月初之某日
    ，於某不詳處所，將其親自開立之渣打國際商業銀行大園分
    行（下稱渣打銀行大園分行）帳號0000000000000 號帳戶之
    存摺、提款卡、密碼等金融帳戶資料提供予年籍姓名不詳之
    成年人使用，而成為詐欺集團詐欺取財之工具。該詐欺集團
    成員收受上開存摺、提款卡後，即意圖為自己不法之所有之
    犯意，於98年3 月9 日下午5 時許，電話向甲○○誆稱其因
    網路購物之付款方式設定有誤，需依指示操作ATM 自動櫃員
    機，以取消錯誤，致其陷於錯誤，依指示操作自動櫃員機而
    將新臺幣（下同）44,000元匯入乙○○渣打商銀大園分行帳
    戶中，並隨即遭詐騙集團成員提領殆盡。再上開詐欺集團成
    員又基於意圖為自己不法之所有之犯意，於98年3 月9 日傍
    晚5 時50分許，撥打電話予丙○○，佯稱張某先前網路購物
    交易，因作業疏失誤將該交易從一次付清變更成分期付款，
    請依指示更正，次由另一詐欺集團成員承上開不法所有之犯
    意，以電話指示張某至ATM 自動櫃員機前依其指示操作，致
    丙○○陷於錯誤，於同日晚間6 時39分許，在桃園市中路郵
    局自動櫃員機轉帳29,989元至劉世威（另經檢察官併辦）所
    開立之彰化銀行中壢分行帳號為0000000000000 號帳戶，復
    再依指示至桃園市○○路渣打銀行自動存款機前，以現金存
    款之方式，存入32,000元至上開乙○○所開立之帳戶，並隨
    即遭詐騙集團成員提領殆盡。嗣經甲○○、丙○○查覺有異
    ，始知受騙，而報警循線查悉上情。
二、案經桃園縣政府警察局八德分局報告臺灣桃園地方法院檢察
    署檢察官偵查起訴及移送併辦。
    理  由
一、訊據被告乙○○固承認渣打銀行上開帳戶為其所開立，然矢
    口否認有詐欺犯行，辯稱：伊要使用存摺時，才發現不見了
    ，伊將郵局、渣打銀行、第一銀行、合作金庫之帳戶存摺、
    提款卡均放在機車置物廂內，伊有向渣打銀行掛失，伊將密
    碼都寫在紙上，和存摺、提款卡放在一起云云。惟查：被告
    自稱其之上開四帳戶之提款卡密碼都是其自己的生日，則其
    何庸尚寫在紙上，並且與存摺、提款卡放在一起？是其上開
    辯詞已完全不可採。再查，依卷附個人兵籍資料查詢表顯示
    ，被告於97年7 月5 日始服畢替代役，再依中華郵政股份有
    限公司中壢郵局函送之被告開戶資料（第0000000-0000000
    號帳戶）及帳戶歷史往來明細顯示，被告自97年7 月14日領
    得最後一筆內政部役政署之委發款項5631元後，隨即至97年
    8 月9 日提領至僅剩57元之餘額，此後，帳戶即無任何往來
    ，可見被告於替代役退伍後，即無正當收入，然依卷附渣打
    銀行大園分行所提供之本件帳戶資料及第一銀行大園分行所
    提供之第00000000000 號帳戶資料卻顯示，被告分別於98年
    3 月3 日、98年3 月5 日密集開立該二帳戶，被告渣打銀行
    之帳戶於案發日98年3 月9 日前，無任何存款存入，被告第
    一銀行之帳戶則僅於開戶之98年3 月5 日有一筆1000元之開
    戶存款，然隨即於98年3 月9 日將所有款項提光，被告在無
    正當職業及收入下竟連續密集開戶，而在開戶後，不但未有
    任何款項存入，反旋即在數日內即將僅有之開戶款項提光，
    旋即有被害人匯入款項，可見被告所稱其郵局、渣打銀行、
    第一銀行、合作金庫之帳戶均遺失乃屬虛偽，該四帳戶均已
    為被告不法處分予詐騙集團，始為事實。再被告於偵訊時辯
    稱於98年2 月底至大同公司大園附近之工廠應徵工作，因為
    該公司需要，所以其才開設渣打銀行帳戶云云，然依卷附之
    大同股份有限公司大園廠98年10月8 日重桃總發字第981002
    號函顯示，被告於98年2 月間並無至該廠應徵工作，可見被
    告上開辯詞不實，亦見被告退伍後至案發前無正當工作及收
    入之事實。再依金融機構接受客戶申請一般存款帳戶之現況
    ，絕大多數不須任何條件，亦無須任何費用（或僅須區區數
    百至一千元之開戶費），即任何人均可辦理金融帳戶存摺使
    用，如無特殊理由，實無借用他人存摺使用之必要；而金融
    存摺事關存個人財產權益之保障，倘有不明之金錢來源，甚
    而悠關個人之法律上之責任，其專有性甚高，除非本人、與
    本人具有信賴關係或其他特殊原因，難認有何流通使用之可
    能，一般人均有妥為保管防阻他人任意使用之認識；縱使特
    殊情況偶有交付他人使用之需，亦必然深入瞭解用途及合理
    性後，再行提供以使用，方符常情；且該等專有物品如落入
    不明人士手中，而未加以闡明正常用途，極易被利用為與財
    產有關之犯罪工具，此為吾人依一般生活認知所易於體察之
    常識。查被告於案發時已經退伍，其已有相當之社會經驗，
    亦具相當智識，就提供帳戶與不認識之人使用，將為他人作
    為詐欺犯罪之工具，而有幫助他人犯罪之可能，自難諉為不
    知，亦非全然無可預見。是被告可預見金融帳戶存摺提供詐
    騙集團使用，將幫助詐騙集團實施詐欺犯罪，但因貪圖區區
    之出賣或處分帳戶之利益，仍將上開帳戶售予或處分予詐騙
    集團使用，被告顯有縱有人以其金融帳戶實施詐欺犯罪亦不
    違背其本意之幫助故意自明。是以，本案事證至明，應依法
    論科。
二、核被告所為，係犯刑法第30條第1 項前段、第339 條第1 項
    之幫助詐欺罪。被告為詐欺之從犯，應依刑法第30條第2 項
    之規定減輕其刑。被告一幫助行為，幫助正犯詐欺被害人二
    人，而侵害二被害人之個人法益，為一行為觸犯數罪名之同
    種想像競合犯，應從一重處斷。檢察官雖未起訴害人丙○○
    受害之部分，然未起訴部分既與已起訴部分有想像競合裁判
    上一罪之關係，自在本院得一併審究之範圍內。爰審酌被告
    提供上開帳戶供詐騙集團使用，助長訛詐風氣，且使執法人
    員難以追查該詐騙集團之真實身分，本件被害人受害金額，
    其犯後猶一再以謊言卸責等一切情狀，量處如主文所示之刑
    ，並諭知易科罰金之折算標準。末以，被告僅有與被害人甲
    ○○和解，而未與被害人丙○○和解，且其於本院審理時仍
    飾詞強辯，態度不佳，無悔改之心，不宜宣告緩刑，併此敘
    明。
據上論斷，應依刑事訴訟法第299 條第1 項前段，刑法第30 條
第1 項前段、第2 項、第339 條第1 項、第55條、第41條第1 項
前段，刑法施行法第1 條之1 第1 項、第2 項前段，判決如主文
。
本案經檢察官蔡奇曉到庭執行職務
中    華    民    國    98    年    12    月    31    日
                  刑事第三庭審判長法  官  謝順輝
                                  法  官  陳德池
                                  法  官  曾雨明
以上正本證明與原本無異。
如不服本判決應於收受判決後10日內向本院提出上訴書狀，並應
敘述具體理由。其未敘述上訴理由者，應於上訴期間屆滿後20日
內向本院補提理由書 (均須按他造當事人之人數附繕本)「 切勿
逕送上級法院」。
                                  書記官  蘇  萱
中    華    民    國    98    年    12    月    31    日
附錄論罪法條：
中華民國刑法第339條：
意圖為自己或第三人不法之所有，以詐術使人將本人或第三人之
物交付者，處5年以下有期徒刑、拘役或科或併科1千元以下罰金
。
以前項方法得財產上不法之利益或使第三人得之者，亦同。
前二項之未遂犯罰之。

司法院資訊處製作；財團法人民間司法改革基金會備份。
